【裁判字號】    97,交抗,1966
【裁判日期】    980114
【裁判案由】    違反道路交通管理處罰條例
【裁判全文】
臺灣高等法院交通事件裁定            97年度交抗字第1966號
抗  告  人
即受處分人  甲○○
上列抗告人因違反道路交通管理處罰條例案件，不服臺灣板橋
地方法院，中華民國97年10月21日所為裁定（97年度交聲字第
749號），提起抗告，本院裁定如下：
    主  文
原裁定撤銷，發回臺灣板橋地方法院。
    理  由
一、原裁定意旨略以：本件異議人即受處分人甲○○於民國96年
    10月3日上午9時53分許，騎乘車牌號碼879-BLP號重型機車
    （下稱本件甲機車），在臺北縣新莊市○○路○段167巷口處
    ，因有「支線道左轉彎車不讓幹線道直行車先行」之違規，
    致施敏元騎乘車牌號碼HV6-606號重型機車（下稱本件乙機
    車）閃避不及而與本件甲機車發生碰撞車禍事故，經臺北縣
    政府警察局交通隊警員到場處理並對異議人加以舉發，嗣因
    異議人逾越應到案日期（即96年12月20日）60日以上，原處
    分機關臺北市交通事件裁決所乃於97年2月21日以北市裁四
    字第裁22-C00000000號違反道路交通管理事件裁決書，依道
    路交通管理處罰條例第45條第9款、第63條第1項第1款及違
    反道路交通管理事件統一裁罰基準表等規定裁處罰鍰新臺幣
    （下同）1800元，並記違規點數1點。查異議人確有於前揭
    時、地之違規行為，且經台灣省台北縣區車輛行車事故鑑定
    委員會鑑定結果，異議人騎乘機車行經無號誌岔路口，支線
    道駛出欲停等之位置不當，為肇事原因，並逾越應到案之期
    限60日以上繳納罰鍰，原處分機關台北市交通事件裁決所予
    以裁罰，並無違誤，異議應予駁回等語。
二、抗告意旨略以：(一)車禍事故發生後，承辦員警並未開立罰單
    ，且本人也沒有收到被舉發的單據，何來「逾越應到案日期
    」？(二)本人居住復興路附近約30餘年，且騎乘機車近20年，
    從不曾發生車禍事故，復興路是條車多擁擠的道路，而復興
    路1段167巷口，地上並未畫停止線，怎能判定我停車位置不
    當，且肇事者明顯超速行駛，導致我被撞到後，連同機車向
    右甩了90度後跌倒。(三)本人倒楣被撞，還被罰處最高金額18
    00元，請相關單位重新衡量罰鍰金額云云。
三、按違反道路交通管理事件統一裁罰基準及處理細則第11條第
    1項規定：行為人有本條例之情形者，應填製舉發違反道路
    交通管理事件通知單，並於被通知人欄予以勾記，其通知聯
    依下列規定辦理：‧‧‧四、逕行舉發者，應按已查明之資
    料填註車牌號碼、車輛種類、車主姓名及地址，並於通知單
    上方空白處加註逕行舉發之文字後，由舉發機關送達被通知
    人。又依違反道路交通管理事件統一裁罰基準及處理細則第
    5條規定：處理違反道路交通管理事件，有關文書之送達程
    序，依行政程序法之規定，是舉發單位應依該法第72條、第
    73條之規定，對受處分人之住居所、事務所或營業所為郵寄
    送達或留置送達，倘不能依前開方法送達時，可依同法第74
    條規定為寄存送達，或倘有同法第78條第1項各款所示情形
    者，可依申請或依職權為公示送達。
四、經查：
(一)抗告人之戶籍自95年12月8日即設於台北縣泰山路山腳村泰
    林路二段492之1號2樓，有戶籍資料乙紙在卷可佐。本件舉
    發通知單通知聯之送達情形經本院函查結果，係由台北縣政
    府警察局交通隊以掛號郵寄「台北市中山區○○○路○段25
    巷40號2樓」之地址，因郵務人員未能會晤異議人，而異議
    人亦未於招領期間內向該郵政機關領取而退回原寄發單位，
    此有蓋有「招領逾期」之台北縣政府警察局交通隊所寄之信
    封及舉發單原本乙封可稽，足認抗告人確未收受該舉發單。
    又依移送書所載，本件係以駕籍地為處罰機關，堪認台北縣
    政府警察局交通隊係以抗告人之駕籍地即「台北市中山區○
    ○○路○段25巷40號2樓」為送達地，而該地址並非抗告人戶
    籍地，是否為其居所地亦不明，且無證據足認有依其他送達
    方式為送達，尚難遽認業經合法送達。
(二)原審以抗告人確有於前揭時、地之違規行為，且逾越應到案
    之期限60日以上繳納罰鍰，原處分機關台北市交通事件裁決
    所予以裁罰，並無違誤，異議應予駁回，原處分機關逕行裁
    決亦無違誤云云。惟違規舉發單應送達於受處分人始生效力
    ，又送達之方法應依前揭法條規定，否則不生送達之效力，
    已如上述。本件舉發單有無合法送達，攸關抗告人是否自行
    繳納罰款，或於裁決前到案說明，則抗告人未合法收受舉發
    違反道路交通管理事件通知單，即經臺北市交通事件裁決所
    以違反道路交通管理處罰條例第45條第9款之最高額度裁罰
    ，對於抗告人之權益自有影響。抗告人主張其未收受舉發單
    ，不應受最高額裁罰，非無理由。
五、原審疏未詳查上情，遽然駁回抗告人之異議，尚有未洽，抗
    告人提起抗告，指摘原審裁定不當為有理由，為兼顧受處分
    人審級利益，自應由本院撤銷原裁定，並發回原審法院另為
    適法之裁判。
據上論結，應依道路交通案件處理辦法第26條，刑事訴訟法第41
3條前段，裁定如主文。
中    華    民    國    98    年    1     月    14    日
                  刑事第十七庭  審判長法  官  趙功恆
                                      法  官  高明哲
                                      法  官  陳世宗
以上正本證明與原本無異。
不得再抗告。
                                      書記官  魏汝萍
中    華    民    國    98    年    1     月    14    日


司法院資訊處製作；財團法人民間司法改革基金會備份。
